【裁判字號】    95,訴,915
【裁判日期】    950926
【裁判案由】    違反槍砲彈藥刀械管制條例
【裁判全文】
臺灣臺南地方法院刑事判決               95年度訴字第915號
公  訴  人  臺灣臺南地方法院檢察署檢察官
被      告  乙○○
            戊○○
                    另案在臺灣臺南戒治所強制戒治中
共      同
指定辯護人  本院公設辯護人  甲○○
上列被告因違反槍砲彈藥刀械管制條例案件，經檢察官提起公訴
（95年度營偵字第768號），本院判決如下：
    主  文
乙○○共同未經許可，持有可發射子彈具有殺傷力之改造手槍，
累犯，處有期徒刑年肆月，併科罰金新臺幣玖萬元，罰金如易
服勞役，以新臺幣壹仟元折算壹日。扣案可發射子彈具有殺傷力
之改造手槍壹枝（槍枝管制編號：0000000000號）及
改造子彈壹顆沒收。
戊○○共同未經許可，持有可發射子彈具有殺傷力之改造手槍，
累犯，處有期徒刑壹年拾月，併科罰金新臺幣伍萬元，罰金如易
服勞役，以新臺幣壹仟元折算壹日。扣案可發射子彈具有殺傷力
之改造手槍壹枝（槍枝管制編號：0000000000號）及
改造子彈壹顆沒收。
    事  實
一、乙○○曾因違反麻醉藥品管理條例、藥事法等案件，經臺灣
    高等法院臺南分院以八十四年度上訴字第六九九號判決判處
    有期徒刑五年三月、五月、十月，應執行有期徒刑六年三月
    ，於民國八十四年八月十四日確定，入監服刑經縮短刑期假
    釋付保護管束出獄，嗣八十九年十二月二十三日保護管束期
    滿視為刑之執行完畢：戊○○曾因違反麻醉藥品管理條例、
    藥事法、肅清煙毒條例等案件，經臺灣高等法院分別判處有
    期徒刑三年八月確定，再因違反肅清煙毒條例等案件，經法
    院判處有期徒刑四年二月確定，上開二罪接續執行後假釋付
    保護管束出獄，再經撤銷假釋執行殘餘刑期四年八月，於九
    十二年四月二日因縮短刑期執行完畢。乙○○、戊○○均明
    知非經中央主管機關許可，不得持有槍砲彈藥刀械管制條例
    第四條第一項第一、二款所示其他可發射金屬或子彈，具有
    殺傷力之各式手槍及子彈。乙○○於九十四年四月間某日，
    在臺南縣新營市某不詳地點，以不詳代價，向姓名年籍不詳
    之人購得具殺傷力之仿ＤＥＲＲＩＮＧＥＲ雙管手槍製造之
    玩具槍，業經貫通槍管內阻鐵改造而成之改造手槍（槍枝管
    制編號：0000000000號）及改造子彈二顆，竟未
    經許可，無故持有之。戊○○於九十四年六月二十日十六時
    前某時許，與乙○○一同前往臺南縣東山鄉○○村○○○街
    七十九號蘇志明住處，明知乙○○當時持有上開槍彈，竟與
    乙○○基於共同持有槍彈之犯意聯絡，由乙○○當場交付上
    開槍彈予戊○○，戊○○遂未經許可而持有上開槍彈，並立
    即將之放置在短褲右側口袋內。因警先前接獲線報查知乙○
    ○可能有持槍販毒嫌疑，乃於九十四年六月二十日十六時許
    前往臺南縣東山鄉○○村○○○街七十九號前盤查乙○○，
    斯時與乙○○同行之戊○○遂當場自動將身上之上開槍彈取
    出，交予警方自首犯罪，員警當場扣押上開手槍一枝及改造
    子彈二顆（其中一顆子彈業經鑑驗試射，現餘一顆），並得
    知上開槍彈乃乙○○原所持有，因而查獲上情。
二、案經臺南縣警察局白河分局報告臺灣臺南地方法院檢察署檢
    察官偵查後提起公訴。
    理  由
一、上開犯罪事實，業據被告乙○○、戊○○於本院審理時分別
    自白承認（見本院卷第三一、五三頁），復有現場蒐證照片
    八張在卷可稽（見警卷第四三至四六頁），另有扣案改造手
    槍一枝及子彈二顆可證（見警卷第三一頁，扣案物品係由被
    告戊○○自首主動提出，詳如後述，是本件尚無違法搜索問
    題）；扣案槍枝及子彈經內政部警政署刑事警察局依據性能
    檢驗法及試射法鑑驗結果，送鑑改造玩具手槍一枝（槍枝管
    制編號0000000000號），認係由仿ＤＥＲＲＩＮ
    ＧＥＲ雙管手槍製造之玩具槍，貫通槍管內阻鐵改造而成之
    改造手槍，機械性能良好，可擊發適用子彈，具殺傷力；送
    鑑子彈二顆，認係由玩具金屬彈殼加裝直徑約６ｍｍ之鋼珠
    而成之改造子彈，採樣一顆試射，可擊發，認具殺傷力，有
    該局九十四年八月十六日刑鑑字第０９４００９８５９２號
    槍彈鑑定書一份可查（見偵查卷第九二至九五頁，至於同案
    查扣之玩具金屬彈殼一顆、無殺傷力改造玩具子彈二顆、彈
    頭及彈殼一顆、底火一包、槍管一支，或未據檢察官起訴，
    或業經不另為不起訴處分諭知，俱不在本院審理範圍內，併
    此敘明），足認被告二人自白確與事實相符，自可採信。又
    被告戊○○於警詢、偵查及本院審理時均始終表示並非受乙
    ○○委託寄藏槍彈，僅因乙○○起意要求而持有槍彈（見偵
    查卷第二十至二一頁，本院卷第六二頁），尚與寄藏之構成
    要件不合，戊○○自係與乙○○基於犯意聯絡及行為分擔而
    持有槍彈，併此敘明。綜上，本案事證明確，被告犯行已堪
    認定，應依法論科。
二、論罪科刑：
  (一)核被告乙○○、戊○○所為，均係違反槍砲彈藥刀械管制條
    例第八條第四項持有改造手槍罪、同條例第十二條第四項持
    有改造子彈罪。被告二人就上開犯行，有犯意聯絡及行為分
    擔，為共同正犯。被告二人同時持有改造手槍及子彈之行為
    ，屬一行為觸犯數罪名之想像競合犯，應依刑法第五十五條
    規定，從一重依持有改造手槍罪處斷。被告乙○○曾因違反
    麻醉藥品管理條例、藥事法等案件，經法院判處有期徒刑六
    年三月確定，於八十九年十二月二十三日假釋付保護管束期
    滿視為刑之執行完畢；被告戊○○曾因多次違反麻醉藥品管
    理條例、藥事法、肅清煙毒條例等案件，分經法院判處有期
    徒刑三年八月、四年二月確定，再經撤銷假釋執行前開殘餘
    刑期四年八月，於九十二年四月二日因縮短刑期執行完畢，
    有臺灣高等法院被告全國前案紀錄表各一份在卷可憑（見本
    院卷第四至十八頁），其等受有期徒刑之執行完畢，五年以
    內再犯本件有期徒刑以上之罪，為刑法第四十七條之累犯，
    均應加重其刑。
  (二)按刑法第六十二條之所謂發覺，係指有偵查犯罪職權之公務
    員已知悉犯罪事實與犯罪之人而言，而所謂知悉，固不以確
    知其為犯罪之人為必要，但必其犯罪事實，確實存在，且為
    該管公務員所確知，始屬相當。如犯罪事實並不存在而懷疑
    其已發生，或雖已發生，而為該管公務員所不知，僅係推測
    其已發生而與事實巧合，均與已發覺之情形有別。而對犯人
    之嫌疑，仍須有確切之根據得為合理之可疑者，始足當之，
    若單純主觀上之懷疑，要不得謂已發生嫌疑，亦與已發覺之
    情形有別（最高法院七十五年台上字第一六三四號刑事判例
    要旨、八十八年度台上字第四一三九號刑事判決要旨參照）
    。經查：
    1.證人即在案發現場之刑事組小隊長丁○○證稱：「當天接
      獲線報表示乙○○可能持槍販毒，我們未聲請搜索票即跟
      監乙○○，後來乙○○與戊○○從蘇志明住處出來，從外
      觀上並無法確定何人持有槍械，由於當時並不符合無搜索
      票逕行搜索的條件，我們便出示證件攔下乙○○及戊○○
      ，再請在場全部的人將身上物品取出，這時乙○○便取出
      毒品，戊○○則自行取出槍枝。」等語（見本院卷第五四
      至五九頁）；而被告戊○○係於警員盤查時，主動自行取
      出槍彈交予警方，此亦據其陳述屬實（見警卷第九頁，本
      院卷第三二頁）。
    2.由上開證據資料可知，本案警察僅係主觀上懷疑被告乙○
      ○可能持槍販毒，當時並未依法聲請搜索票，惟仍一併向
      被告戊○○進行盤查，當認斯時尚未開始實施偵查。依據
      警察職權行使法第六條及第七條規定，警察僅能查驗被告
      二人身分，且當時無法從外觀或有明顯事實，足認被告二
      人有攜帶足以傷害他人生命或身體之物，尚不得依上開法
      律第七條第一項第四款規定，檢查被告二人身體及所攜帶
      之物。因此警察未對被告實施強制力，係請被告二人自行
      將身上物件取出，程序上尚不違法；惟本案警察所獲得情
      資僅及於被告乙○○，所為手段亦非屬偵查作為，警察亦
      不得實施強制力強要被告戊○○將身上物品取出，則被告
      戊○○僅在警察單純主觀懷疑下，主動將本案槍彈取出，
      足認被告戊○○非法持有槍彈之行為並未被發覺，已符合
      自首要件無疑。而槍砲彈藥刀械管制條例第十八條第一項
      ，乃刑法第六十二條之特別規定，被告戊○○當依槍砲彈
      藥刀械管制條例第十八條第一項規定，減輕其刑，並與前
      開累犯加重部分先加後減之。
  (三)爰審酌被告二人有上述前科，及其犯罪之動機及目的，未經
    許可共同持有槍彈，雖未持之犯罪，仍危害社會治安甚鉅，
    念被告始終坦承犯行，態度尚稱良好，並斟酌被告戊○○非
    法持有槍彈時間甚短等一切情狀，分別量處如主文所示之刑
    ，並就併科罰金部分分別諭知易服勞役之折算標準，以資懲
    儆。末按行為後法律有變更者，適用行為時之法律，但行為
    後之法律有利於行為人者，適用最有利於行為人之法律，刑
    法第二條第一項定有明文。
    1.被告二人應論處累犯加重部分，係於五年以內再故意犯本
      件有期徒刑以上之罪，不論依修正前刑法第四十七條，或
      修正後刑法第四十七條第一項之規定，均構成累犯，對被
      告而言並無有利或不利之情形，自不生新舊法比較之問題
      ，應逕自適用行為時之法律即修正前刑法第四十七條之規
      定。
    2.被告行為時，刑法第四十二條第二項前段規定：「易服勞
      役以一元以上三元以下折算一日。」又被告行為時之易服
      勞役折算標準，業據修正前罰金罰鍰提高標準條例第二條
      前段規定，就其原定數額提高為一百倍折算一日，則本件
      被告行為時之易服勞役折算標準，應以銀元三百元折算一
      日，即新臺幣九百元折算一日。惟九十五年七月一日修正
      公布施行之刑法第四十二條第三項前段規定：「易服勞役
      以新臺幣一千元、二千元或三千元折算一日。」比較修正
      前後之易服勞役折算標準，以修正後之規定，較有利於被
      告，則應依刑法第二條第一項但書規定，適用修正施行後
      刑法第四十二條第三項前段規定，定其折算標準。至於槍
      砲彈藥刀械管制條例第八條第四項雖有罰金刑規定，但因
      貨幣單位為新臺幣，尚無刑法施行法第一條之一適用問題
      ，併此敘明。
  (四)扣案可發射子彈具有殺傷力之改造玩具手槍一枝（槍枝管制
    編號：0000000000號）及改造子彈一顆，屬違禁
    物，應依刑法第三十八條第一項第一款之規定宣告沒收。至
    於業經試射改造子彈一顆，已非屬違禁物，而扣案被告乙○
    ○所有螺絲起子五支、挫刀三支、挫鑽二支、鑽頭、鑽刷、
    鑽子各一支，與本案無關，均無庸宣告沒收，併此敘明。
據上論斷，應依刑事訴訟法第二百九十九條第一項前段，槍砲彈
藥刀械管制條例第八條第四項、第十二條第四項、第十八條第一
項，刑法第十一條前段、第二條第一項、修正前刑法第四十七條
、第五十五條、刑法第四十二條第三項前段、第三十八條第一項
第一款，判決如主文。
本案經檢察官丙○○到庭執行職務。
中    華    民    國    95    年    9     月    26    日
                  刑事第八庭    審判長法  官  彭喜有
                                      法  官  王慧娟
                                      法  官  李東柏
以上正本證明與原本無異。
如不服本判決，應於判決送達後十日內，向本院提出上訴狀。
中    華    民    國    95    年    9     月    26    日
                                      書記官  簡湘雲
附錄本案論罪科刑法條全文：
槍砲彈藥刀械管制條例第八條第四項
未經許可，持有、寄藏或意圖販賣而陳列第一項所列槍枝者，處
三年以上十年以下有期徒刑，併科新臺幣七百萬元以下罰金。
槍砲彈藥刀械管制條例第十二條第四項
未經許可，持有、寄藏或意圖販賣而陳列子彈者，處五年以下有
期徒刑，併科新臺幣三百萬元以下罰金。


司法院資訊處製作；財團法人民間司法改革基金會備份。
